【裁判字號】    99,婚,69
【裁判日期】    990304
【裁判案由】    離婚
【裁判全文】
臺灣臺南地方法院民事裁定                99年度婚字第69號
原      告  甲○○
訴訟代理人  吳炳輝律師
被      告  乙○○
上列當事人間請求離婚等事件，本院裁定如下：
  主  文
本件移送臺灣雲林地方法院。
  理  由
一、按訴訟之全部或一部，法院認為無管轄權者，依原告聲請或
    依職權以裁定移送其管轄法院，民事訴訟法第28條第1項定
    有明文。又離婚之訴，專屬夫妻之住所地或夫妻死亡時住所
    地之法院管轄。但訴之原因事實發生於夫或妻之居所地者，
    得由各該居所地之法院管轄，民事訴訟法第568條第1項定有
    明文。次按關於離婚訴訟之管轄權部分，民事訴訟法第568
    條第1項前段規定，婚姻無效或撤銷婚姻，與確認婚姻成立
    或不成立及離婚或夫妻同居之訴，專屬夫妻之住所地或夫、
    妻死亡時住所地之法院管轄。該條項所稱之「專屬夫妻之住
    所地」，係指專屬夫妻「共同」住所地之法院而言，此觀該
    條項文字未規定為「專屬夫或妻之住所地」或「專屬夫、妻
    之住所地」，及該條項於75年修正時，特揭櫫「依民法第20
    條第2項『一人不得同時有兩住所』之規定，夫妻住所必屬
    同一，亦即夫之住所即為妻之住所或妻之住所即為夫之住所
    ，爰將第1項『專屬夫或贅夫之妻之住所地或其死亡時住所
    地』修正為『專屬夫妻之住所地或夫、妻死亡時住所地』」
    為其立法理由。法院為前項裁定前，以夫妻共同戶籍地推定
    為其住所」之規定暨司法院大法官會議釋字第452號解釋之
    意旨自明（最高法院95年度臺抗字第595號亦同此旨，可資
    參照）。
二、經查，本件原告起訴主張兩造結婚後即共同住居於原告娘家
    （即雲林縣麥寮鄉○○村○○路11號），復參之原告所提出
    之兩造戶籍謄本，除原告現仍設籍上址外，且被告原亦係設
    籍上開原告位於雲林縣之娘家處所，直至民國98年8月21日
    始遷入臺南縣麻豆鎮之現戶籍地，堪認本件兩造婚後，應係
    協議以前揭位於雲林縣麥寮鄉之原告娘家為兩造之共同住所
    地；又本件原告起訴主張兩造間有難以維繫婚姻之重大事由
    而提起本件離婚訴訟，原告主張之重大事由除係被告逕將戶
    籍遷離前開兩造住所，並將兩造所生之長女及次女帶往現被
    告戶籍地居住外，且被告亦常藉由探視兩造所生三女為由，
    返回原告娘家刁難原告並辱罵原告父母，致原告身心受創，
    則由上揭原告主張之離婚事由，本件離婚之訴原因事實發生
    地亦係位在雲林縣之原告娘家，揆諸前開規定，本件應專屬
    兩造住所地及原因事實發生地之管轄法院即臺灣雲林地方法
    院管轄。茲原告向無管轄權之本院起訴，顯係違誤，爰依職
    權將
    本件移送於該管轄法院。
三、依民事訴訟法第28條第1項，裁定如主文。
中    華    民    國    99    年    3     月    4     日
                       家事法庭   法  官  楊佳祥
以上正本證明與原本無異。
如對本裁定抗告須於裁定送達後10日內向本院提出抗告狀。
中    華    民    國    99    年    3     月    4     日
                                  書記官  葉芳如

司法院資訊處製作；財團法人民間司法改革基金會備份。
